【裁判字號】    89,上易,589
【裁判日期】    890509
【裁判案由】    詐欺
【裁判全文】
臺灣高等法院臺南分院刑事判決              八十九年度上易字第五八九號    Ｇ
      上  訴  人
      即  被  告  甲○○○
右上訴人因詐欺案件，不服臺灣嘉義地方法院八十八年度易字第一一六一號中華民國
八十八年十二月二十四日第一審判決（起訴案號：臺灣嘉義地方法院檢察署八十八年
度偵字第四二一四號），提起上訴，本院判決如左：
      主      文
上訴駁回。
      事      實
一、甲○○○明知自己因經濟狀況不良，已被列為拒絕往來戶，並無償債能力，竟仍
    基於意圖為自己不所有之概括犯意，先於民國（下同）八十七年七月間，在嘉義
    縣鹿草鄉西井村三四二號，向乙○○○詐稱其需資金軋票為由，欲借款新台幣（
    下同）二十萬元，並簽發票面金額均為十萬元，付款人為中興商業銀行嘉義分行
    （下稱中興銀行），發票日均為同年九月五日，票號分別為ＹＶ0000000
    、ＹＶ0000000之支票二張取信於乙○○○，使乙○○○陷於錯誤而交付
    現金二十萬元，又於上開支票屆期前之同年九月四日，甲○○○再度謊稱其僅有
    五萬元，不足給付上開票款，欲再借款十五萬元，並簽發發票日為八十七年九月
    四日，到期日為同年十月四日，付款人為邱淑如之本票一紙作為擔保，使乙○○
    ○信以為真，陷於錯誤而交付其現金十五萬元，詎上開支票及本票屆期均不獲付
    款，乙○○○始知受騙。
二、案經乙○○○訴請臺灣嘉義地方法院檢察署檢察官偵查起訴。
      理  由
一、訊據上訴人即被告甲○○○固坦承有向告訴人乙○○○借款三十五萬元之事實不
    諱，惟矢口否認有何詐欺之犯行，並辯稱：與告訴人金錢往來已久，未欺騙告訴
    人乙○○○，係因經濟困難始無力償還借款，且其非拒絕往來戶，僅因銀行作業
    失誤，而有退票紀錄等語云云。惟查右揭事實，業據告訴人指述綦詳，並有支票
    及支票退票理由單、本票、存證信函等附卷可稽。被告明知其已於向告訴人借款
    前之同年六月二十六日，為票據交換所列為拒絕往來戶，此有中興銀行八十八年
    八月十八日（８８）興嘉存字第一二二號函及該函所附之被告帳戶往來明細表在
    卷足資佐證。參以被告亦自承曾向告訴人說要軋票而向其借錢，且事發至今，被
    告尚未全部償還告訴人所欠，足證明被告有詐欺之犯意及為自己不法所有之意圖
    至明。故被告上開所辯，顯係事後卸責之詞，不足採信。其事證明確，犯行洵堪
    認定。
二、核被告所為，係犯刑法第三百三十九條第一項詐欺取財罪。其先後二次犯行，時
    間緊接，犯罪構成要件相同，顯係基於概括犯意而為，應依刑法第五十六條連續
    犯之規定，以一罪論，並加重其刑。
三、原審認被告之罪證明確，因予適用刑法第五十六條、第三百三十九條第一項，罰
    金罰鍰提高標準條例第一條前段等規定，並審酌被告之素行、犯罪之動機、目的
    、手段、方法、所生之危害及犯後態度等一切情狀，量處被告有期徒刑三月。本
    院經核原判決認事用法及量刑，俱無不合。被告上訴意旨空言否認犯罪而指摘原
    判決有不當之處，為無理由，應予駁回。查被告雖未曾受有期徒刑以上刑之宣告
    ，有卷內前科表可查，於本院後言詞辯論時主張已與告訴人達成民事訴訟上和解
    ，並提出和解筆錄一份附本院卷足稽，惟據告訴人於八十九年四月二十九日呈本
    院之補充告訴狀指明被告完全未依和解筆錄所載之內容履行，迄今分文未償，有
    該補充告訴狀一份附本院卷足憑，爰不為緩刑之諭知，附此敘明。
據上論斷，應依刑事訴訟法第三百六十八條，判決如主文。
本案經檢察官蘇南桓到庭執行職務。
中    華    民    國      八十九      年      五      月      九        日
                                  臺灣高等法院臺南分院刑事第一庭
                                      審判長法官  鄭    文    肅
                                            法官  楊    明    章
                                            法官  王    浦    傑
右正本證明與原本無異。
不得上訴。
                                      法院書記官  張    清    良
中    華    民    國      八十九      年      五      月     十一       日
附錄法條：
刑法第三百三十九條第一項：意圖為自己或第三人不法之所有，以詐術使人將本人或
                          第三人之物交付者，處五年以下有期徒刑、拘役或科或
                          併科一千元以下罰金。


司法院資訊處製作；財團法人民間司法改革基金會備份。
